臺灣新竹地方法院刑事判決　　　　　　　　　　　　　九十三年度訴字第二七九號
　　公　訴　人　臺灣新竹地方法院檢察署檢察官
　　被　　　告　甲○○　男　七.
　　選任辯護人　王志陽律師
右列被告因偽造文書案件，經檢察官提起公訴（九十三年偵字第一四三一號），本院
判決如左：
    主  文
甲○○無罪。
    理  由
一公訴意旨略以：被告甲○○明知未經徵得乙○○之授權及同意，竟於民國九十二年
  一月十日，在新竹市○○路一五九號二樓鐵皮屋（下簡稱系爭鐵皮屋），假冒乙○○名義為出租人，以每月租金新臺幣（下同）五萬元，租期自九十二年一月十日起
  至九十三年一月九日止為租賃條件，出租系爭鐵皮屋予告訴人丙○○而接續偽造「
  乙○○」之署名二枚於雙方訂立一式二份房屋租賃契約書上之出租人欄內，並盜用
  乙○○之印章於其上，偽造「乙○○」之署押於該租賃契約書上而偽造該租賃契約
  私文書二份，完成後並交付該租賃契約書中之一份予告訴人，作為雙方訂約之憑據
  而行使之，足生損害於乙○○及告訴人。嗣於九十二年七月間，因告訴人承租使用
  前述鐵皮屋為違章建築且供作經營酒吧使用，其安全設備亦不符規定而遭新竹市政
  府工務局拆除，告訴人與甲○○雙方發生糾紛因而查知上情，因認被告涉有刑法第
  二百十六條、第二百十條之行使偽造私文書罪嫌等語。
二公訴人認被告涉有前開犯行，無非係以被告甲○○於偵查中之自白、告訴人丙○○
  之指訴及房屋租賃契約書一份為其論據。查被告甲○○於九十二年一月十日，在新
  竹市○○路一五九號二樓鐵皮屋內，以乙○○名義為出租人，就前述鐵皮屋以每月
  租金五萬元出租予告訴人丙○○，租期自九十二年一月十日起至九十三年一月九日
  止，被告並簽署「乙○○」之署名二枚於雙方訂立一式二份房屋租賃契約書上之出
  租人欄內，並蓋用乙○○之印章於其上後，交付其中一份與告訴人收執等情，為被
  告所坦認，並有告訴人之證述及房屋租賃契約書一份在卷可稽。
三訊據被告堅決否認冒用乙○○名義與告訴人締結房屋租賃契約，辯稱：被告與乙○○已同居三、四十年之久，二人向以夫妻相稱；系爭鐵皮屋座落土地係伊自七十五
  年間起向地主承租後，由被告搭建並以乙○○為納稅義務人，一樓為被告與乙○○
  同居處所，騎樓作為為人洗車之處所，二樓則出租他人，有關系爭鐵皮屋之一切事
  務多年來均由被告出面處理及洽談租賃事宜，故使用乙○○姓名乙節應認已得概括
  之授權及同意等語。經查：
(一)證人乙○○於本院審理時結稱：系爭鐵皮屋係被告所起造，並以伊為房屋稅納稅義
  務人，迄今已二十餘年，十五年前整建成二層樓，二樓部分出租他人，一樓自住並
  作為洗車處所，伊與被告自建造完成後即同居於上址；伊與被告至今已同居三十餘
  年，對外人稱呼被告為「頭家」，伊女兒姜美琴則稱被告為「乾爹」；二樓部分則
  已出租約一、二十年，因為伊不識字，出租事宜均是被告在處理；伊知道系爭鐵皮
  屋出租予告訴人，大約是在出租前一、二日被告有告訴伊出租之事，並向伊要印章
  ，伊要被告自己去簽約；伊有見過告訴人，繳納房屋租金時，如果被告不在就由伊
  收，伊不在或兩人均在時即交被告收取等語，就所證述系爭鐵皮屋租賃事宜由被告
  處理及知悉被告出租予告訴人之情，與證人即告訴人丙○○所證：「（問：是否有
  遇過江秀英？）有，乙○○說房子的問題都是甲○○在處理。」、「（問：簽約後
  你去找他們談房屋租屋的時候，是否每次乙○○都有在場？）都有在。」、「（問
  ：就你的認知，乙○○是否知道房屋租出去的事情？）知道。因為我們剛搬過去的
  時候，有什麼事情都會去找他們。」等語（均見本院九十三年十一月十八日審判筆
  錄），互核相符。
(二)系爭鐵皮屋為被告所起造乙節，為被告及證人乙○○所陳明，並經本院九十一年度
  訴字第八六一號民事確定判決所認定，有前開民事判決一份在卷可稽，並經本院調
  卷核閱無誤，則被告就系爭鐵皮屋本非無使用、收益及處分之權利；又系爭鐵皮屋
  興建、改建係被告與乙○○共同出資，以乙○○為房屋稅納稅義務人應係因為乙○○出資額較高，系爭鐵皮屋租賃所得併洗車收入均資為二人生活費用之來源等情，
  為證人乙○○所證明；復佐以被告就租賃契約之締結並無詐欺告訴人之情事，業據
  檢察官於起訴書中詳述理由並表明不另為不起訴處分之諭知，故本件實難認被告有
  何未經同意冒用及偽造乙○○署押之必要。另被告與乙○○同居三十餘年，且除系
  爭鐵皮屋外，其他為他人收費洗車等財產管理事項亦均由被告處理之事實，復為證
  人乙○○所證明，且證人乙○○一再表明：伊與被告沒有分別等語；又證人乙○○
  之女兒姜美琴曾與訴外人王瑞龍、王家津因民事排除侵害事件涉訟，被告於該事件
  中受姜美琴之委任擔任訴訟代理人，亦有本院九十一年度訴字第五０三號民事和解
  筆錄一份附卷及全案卷宗可考，足見被告與乙○○母女間之情誼匪淺，彼等雖無法
  律上之婚姻關係，但仍與事實上之夫妻無異，被告如有出租系爭鐵皮屋之必要，當
  無不能徵詢、取得乙○○同意之情形。實則系爭鐵皮屋自八十二年一月一日至八十
  八年九月一日止，曾與不同人士締結三份租賃契約，均係以乙○○名義為出租人，
  其後始改以被告名義陸續與訴外人曹惠珠、王美雪及告訴人締約，有各該租賃契約
  附卷為憑，以出租之標的物位於乙○○居住處所樓上，如乙○○並未同意被告以其
  名義與承租人締約，多年來豈能相安無事？況被告如有偽冒乙○○名義之犯意，自
  應極力隱瞞及避免告訴人與乙○○晤面，斷無坦白告知其與乙○○之關係並任令告
  訴人至乙○○處繳納租金、洽商租賃事宜之理。是被告辯稱其有取得乙○○之概括
  授權以乙○○名義出租系爭鐵皮屋等語，應堪採信。
(三)至證人乙○○於警詢時就本件租賃事項雖均陳稱不知情云云。惟證人之供述前後縱
  有參差或歧異不一，事實審法院仍得參酌其他相關證據，本於經驗法則予以斟酌，
  作合理之比較定其取捨（最高法院七十二年台上字第三九七六號、七十四年台上字
  第一五九九號判例參照）。查證人乙○○既於本院審理時詳受詰問，且所述各結並
  有其餘事證可佐，復與經驗法則無違，俱如前述，則其於本院審理時所為證述之可
  憑信性顯然較高，自屬可取。次按被告之自白，不得作為有罪判決之唯一證據，仍
  應調查其他必要之證據，以察其是否與事實相符，為刑事訴訟法第一百五十六條第
  二項所明訂。被告雖於警詢及偵查中均自承使用乙○○名義締約未取得同意，然於
  本院審理時已否認涉有行使偽造私文書之犯行，而本件租賃契約書一份充僅得認定
  被告確有以乙○○名義與告訴人締約之情，仍無由作為被告並未取得乙○○授權之
  證明，揆諸上開法律，自不足僅以其於偵查程序中之不利供述認定其有行使偽造私
  文書之犯罪事實。
四按犯罪事實應依證據認定之，無證據不得認定犯罪事實，刑事訴訟法第一百五十四
  條第二項訂有明文。次按認定犯罪事實所憑之證據，雖不以直接證據為限，間接證
  據亦包括在內；然而無論直接或間接證據，其為訴訟上之證明，須於通常一般之人
  均不致有所懷疑，而得確信其為真實之程度者，始得據為有罪之認定，倘其證明尚
  未達到此一程度，而有合理之懷疑存在時，自應為無罪之判決，最高法院著有七十
  六年台上字第四九八六號判例可參。查本件被告於偵查中之自白本不得作為認定犯
  罪之唯一證據，證人乙○○於警詢時之供述亦不足採取，且告訴人之告訴，係以使
  被告受刑事訴追為目的，是其陳述是否與事實相符，仍應調查其他證據以資審認（
  最高法院五十二年台上字第一三００號判例參照），本件被告既取得授權以乙○○
  名義與告訴人締結租賃契約，自與刑法第二百十六條、第二百十條之行使偽造私文
  書罪之構成要件有間，尚不能僅憑告訴人之指訴遽行論罪。此外，復查無其他積極
  證據足認被告確有公訴人所指犯行，不能證明被告犯罪，依法應為無罪之諭知。
五據上論斷，應依刑事訴訟法第三百零一條第一項，判決如主文。
本案經檢察官陳宏兆到庭執行職務。
中　　　華　　　民　　　國　　九十三　　年　　十一  　　月　　三十　  　日
                                臺灣新竹地方法院刑事第二庭
                                    審判長法  官   王銘勇
                                          法  官   林秋宜
                                          法  官   鄭子俊
右正本證明與原本無異。
如不服本判決，應於判決送達後十日內向本院提出上訴狀（應附繕本），上訴於
臺灣高等法院。
                                          書記官   沈藝珠
中　　　華　　　民　　　國　　九十三　　年　　十一  　　月　　三十　  　日
